臺灣高等法院臺南分院民事裁定
110年度重抗字第29號
抗  告  人  陳富羚  
上列抗告人因與陳海波間拆屋還地等事件，對於中華民國110年3
月9日臺灣臺南地方法院110年度補字第186號所為裁定提起抗告
，本院裁定如下： 
    主  文
抗告駁回。
抗告訴訟費用由抗告人負擔。
    理  由
一、按訴訟標的之價額，由法院核定。核定訴訟標的之價額，以
    起訴時之交易價額為準；無交易價額者，以原告就訴訟標的
    所有之利益為準。法院因核定訴訟標的之價額，得依職權調
    查證據。第一項之核定，得為抗告。以一訴附帶請求其孳息
    、損害賠償、違約金或費用者，不併算其價額。民事訴訟法
    第77條之1、第77條之2第2項，分別定有明文。而所謂交易
    價額，應以市價為準，故土地所有人依民法第767條所有物
    返還請求權，除去妨害請求權，請求拆除房屋返還土地者，
    其訴訟標的既係以民法第767條規定之物上請求權為訴訟標
    的，則其價額自應以原告因起訴所得受之利益，亦即依原告
    於起訴時主張收回之土地起訴時之交易價值核定之，如無實
    際交易價額，當事人復未能釋明訴訟標的之市價，供法院核
    定訴訟標的之價額，法院亦未命鑑定訴訟標的之價額，則以
    起訴時訴訟標的物之土地當期公告現值參採為市場交易價額
    ，而核定訴訟標的之價額，即屬允洽。
二、經查：相對人提起拆屋還地等訴訟，請求抗告人應將坐落臺
    南市○市區○○段000地號土地上，如附圖所示之地上物拆除，
    並將該部分土地返還予原告（即相對人）。被告(即抗告人
    ）應自收受本民事起訴狀繕本翌日起至交還系爭土地之日止
    ，按月給付原告新臺幣（下同)2萬1203元。其主張相對人占
    用系爭土地之面積為341.99平方公尺(見原審補字卷第17頁)
    。而依前揭說明，本件訴訟標的價額應以系爭土地起訴時之
    交易價額為準，如無實際交易價額，當事人復未能釋明系爭
    土地之市價，則以起訴時系爭土地當期公告現值作為核定訴
    訟標的價額之標準，即無不合。則本件訴訟標的價額核定為
    2229萬7748元【計算式：65,200元/ 平方公尺（民國110年1
    月公告土地現值）×341.99平方公尺＝22,297,748元】。雖抗
    告人抗告意旨主張主張其占用面積341.99平方公尺與事不符
    ，然此係本案實體之爭執事項，與本件訴訟標的價額之核定
    無關，抗告意旨指摘原裁定不當，求予廢棄，為無理由，應
    予駁回。
三、據上論結，本件抗告為無理由，爰裁定如主文。
中　　華　　民　　國　　110 　年　　4 　　月　　27　　日
                  民事第一庭  審判長法  官  丁振昌

                                    法  官  蔡孟珊

                                    法  官  李素靖
上為正本係照原本作成。
本裁定除以適用法規顯有錯誤為理由外，不得再抗告。如提再抗
告，應於收受送達後十日內向本院提出再抗告狀（須附繕本），
並繳納再抗告費新台幣一千元。
提起再抗告應委任律師或具有律師資格之人之委任狀；委任有律
師資格者，另應附具律師資格證書及釋明委任人與受任人有民事
訴訟法第466條之1第1項但書或第2項所定關係之釋明文書影本。
中　　華　　民　　國　　110 　年　　4 　　月　　27　　日

                                    書記官  高曉涵

【附註】
民事訴訟法第495條之1第2項準用同法第466條之1第1、2項規定
：
⑴對於第二審判決上訴，上訴人應委任律師為訴訟代理人。但上
  訴人或其法定代理人具有律師資格者，不在此限。
⑵上訴人之配偶、三親等內之血親、二親等內之姻親，或上訴人
  為法人、中央或地方機關時，其所屬專任人員具有律師資格並
  經法院認為適當者，亦得為第三審訴訟代理人。
民事訴訟法第466條之2第1項：
  上訴人無資力委任訴訟代理人者，得依訴訟救助之規定，聲請
  第三審法院為之選任律師為其訴訟代理人。